臺灣桃園地方法院交通事件裁定　　　　　　　　　 九十三年度交聲字第二三五號
　　原處分機關　交通部公路總局新竹區監理所桃園監理站
　　受處分人即
　　異　議　人　甲○○
右列受處分人因違反道路交通管理處罰條例案件，對於交通部公路總局新竹區監理所
桃園監理站民國九十二年十一月十二日所為之處分（原處分案號：桃監裁罰字第駕裁
52-ZG0000000號），聲明異議，本院裁定如左：
    主  文
異議駁回。
    理  由
一、異議意旨略以：內政部警政署國道公路警察局舉發違反道路交通管理事件通知單
    第ZG0000000號（下稱本件違規通知單），受處分人即異議人甲○○未收到，再
    次寄送亦未收到，桃監裁罰字第駕裁52-ZG0000000號之交通部公路總局新竹區監
    理所桃園監理站違反道路交通管理事件裁決書（下稱本件裁決書），因郵務人員
    送交異議人之租屋人，簽收並非異議人或異議人之同居人、受僱人、或應送達處
    所之接收郵件人員，故未依法送達異議人，依行政程序法第七十三條及第一百十
    條規定，該通知並未對異議人發生效力，該裁決書所做成之吊銷異議人駕駛執照
    即屬違法之行政處分云云。
二、按受處分人不服道路交通管理處罰條例第八條所定主管機關所為之處罰者，得於
    接到裁決書之翌日起二十日內，向管轄地方法院聲明異議，道路交通管理處罰條
    例第八十七條第一項定有明文；又交通法庭認聲明異議不合法律上之程式，且無
    從補正者，應以裁定駁回之，道路交通案件處理辦法第十八條亦定有明文。復按
    於應送達處所不獲會晤應受送達人時，得將文書付與有辨別事理能力之同居人、
    受僱人或應送達處所之接收郵件人員；送達，不能依前二條規定為之者，得將文
    書寄存送達地之地方自治或警察機關，並作送達通知書兩份，一份黏貼於應受送
    達人住居所、事務所、營業所或其就業處所門首，另一份交由鄰居轉交或置於該
    送達處所信箱或其他適當位置，以為送達。前項情形，由郵政機關為送達者，得
    將文書寄存於送達地之郵政機關，行政程序法第七十三條第一項、第七十四條第
    一項及第二項亦分別定有明文。按行政執行屬行政程序之一部分，除適用行政執
    行法規定外，仍須遵守行政程序法相關之規定。查九十年一月一日施行之行政程
    序法第六十八條第一項規定送達由行政機關自行或交由郵政機關送達。第四項後
    段：由郵政機關送達者，以郵務人員為送達人。第五項：前項郵務機關之送達，
    準用依民事訴訟法施行法第三條訂定之郵政機關送達訴訟文書實施辦法。又同法
    第七十三條第一項規定：於應送達處所不獲會晤應受送達人時，得將文書付與有
    辨別事理能力之同居人、受僱人或應送達處所之接收郵件人員。而七十七年十二
    月二十日行政院、司法院會銜修正發布之郵政機關送達訴訟文書實施辦法第八條
    規定：機關、學校、工廠、商場、事務所、營業所或其他公私團體內之員工、或
    居住人為應受送達人時，郵政機關送達人員得將文書付與上列送達處所內接收郵
    件人員。前項規定之接收郵件人員，視為民事訴訟法第一百三十七條規定之同居
    人或受僱人（最高法院九十二年度台抗字第四五九號判決意旨可資參照）。
三、經查，本件異議人所有之車號五Ｕ—二八九號自用小客車於九十一年九月八日
    ，於國道三號高速公路違規車速行駛，為警舉發並填製第ZG0000000號違規通知
    單，舉發單位因第一次投遞未達，復再次寄送並留置車籍地郵局，異議人因逾期
    未繳納該筆違規罰鍰，經原處分機關交通部公路總局新竹區監理所桃園監理站開
    具第駕裁52-ZG0000000號裁決書通知，並於九十二年十一月十九日按址投遞送達
    在案等情，有異議人所提出之交通部公路總局新竹區監理所桃園監理站九十三年
    二月十六日函影本一紙附卷可參。又異議人之戶籍地址至今仍設於桃園縣桃園市
    ○○路七四九巷八號三樓，亦有法務部戶役政連結作業系統之甲○○個人基本資
    料單一紙附卷可稽。據上可悉，原舉發機關即內政部警政署國道公路警察局第七
    隊於本件違規通知單第二次送達時，依法寄存送達於異議人之戶籍地即車籍地郵
    局，顯已符合行政程序法第七十四條第一項及第二項之規定，其送達程序應屬合
    法。又原處分機關於九十二年十一月十二日開立本件裁決書，依法送達於異議人
    之戶籍地，並於九十二年十一月十九日由異議人所稱之租屋人羅艷秋代收一情，
    亦有異議人所提出之中華民國郵政掛號郵件收件回執影本一紙在卷可憑。是以揆
    諸首揭法文及判決意旨可認，異議人之租屋人仍屬應送達處所之接收郵件人員，
    堪認本件裁決書已於九十二年十一月十九日合法送達，且行政及司法等機關處理
    相關事件或案件時，依法本必須通知各該相對人之戶籍地，縱使各該相對人另有
    居所者亦同，否則送達程序更無合法之餘地。是以異議人雖辯稱其現居於桃園縣
    桃園市○○街四五號等語，然原舉發機關及原處分機關本無從得悉異議人之居所
    ，而異議人之戶籍地至今仍設於桃園縣桃園市○○路七四九巷八號三樓，本應隨
    時注意其戶籍地有無相關郵件寄送，且異議人又將戶籍地房屋出租予他人，更可
    囑咐承租人接收其郵件後並通知本人，此乃異議人自身所應注意之事項，至其承
    租人何時或未曾轉交本件裁決書，均屬異議人與其承租人內部聯繫問題，要難以
    異議人自身之故意或過失等可歸責事由，而強認原舉發機關及原處分機關送達程
    序均非合法。且參諸異議人所提出之九十三年一月十八日申訴書內容可知，異議
    人至遲亦於九十三年一月十八日知悉本件裁決書內容而提出申訴，亦未能於知悉
    本件裁決書內容之翌日起二十日內向本院提出聲明異議。異議人反遲至九十三年
    五月二十七日，逾期始向本院提起本件聲明異議，有聲明異議狀上之本院收狀章
    附卷可稽。是以本件違規通知單及裁決書，原舉發機關及原處分機關之送達程序
    均屬合法，而異議人提出本件聲明異議已逾二十日之法定期間，則其聲明異議顯
    然不合法律上程式，且無從補正，揆諸前揭說明，自應將異議人之異議駁回，以
    資適法。據上論斷，應依道路交通案件處理辦法第十八條，裁定如主文。
中      華      民      國    九十三    年      五      月    三十一    日
                                      臺灣桃園地方法院交通法庭
                                          法  官  林  家  賢
右正本證明與原本無異。
如不服本裁定，應於裁定送達後五日內向本院提出抗告狀。
                                          書記官  戴  育  萍
中      華      民      國    九十三    年      六      月      四      日
